【裁判字號】    89,易,1149
【裁判日期】    900501
【裁判案由】    竊佔
【裁判全文】
臺灣士林地方法院刑事判決                        八十九年度易字第一一四九號
    公  訴  人  臺灣士林地方法院檢察署檢察官
    被      告  甲○○
右列被告因竊佔案件，經檢察官提起公訴（八十九年度偵字第九三四號），本院判決
如左：
    主  文
甲○○無罪。
    理  由
一、本件公訴意旨如附件起訴書所載。
二、本件公訴人認被告涉有竊佔犯行，係以(1)告訴人之指訴；(2)被告自白自八十七年
    初起，至八十九年六月間止，明知就該停車位無所有權，卻予佔用；(3)系爭地下
    樓建物登記簿謄本、被告妻子李麗梅與丁○○之協議書、告訴人之存證信函等為
    論據。訊據被告甲○○固坦承佔有台北市○○區○○街二六七號地下一樓建物編
    號第二十八號之車位停車，但否認具有竊佔之故意，辯稱：被告自六十九年間，
    就向戊○○租得台北市○○街二七一號一樓房屋，住在該處，戊○○有地下室土
    地及建物應有部分，伊告訴被告可以使用地下室，被告就在地下室後來規劃為第
    二十八號之位置堆置雜物。之後戊○○出售房屋給陳錦川，被告繼續向陳錦川承
    租，陳錦川也表示地下室有土地應有部分可以使用。戊○○原來的地下室建物占
    有土地應有部分為七千分之三十六，其子楊正義二七一號一樓的房屋占有土地應
    有部分為七千分之七十四，楊正義過世後，戊○○繼承取得土地應有部分一共七
    千分之一一○。之後出售過戶給陳錦川，被告以妻子李麗梅名義向陳錦川買受福
    港街二七一號一樓房屋，過戶同樣七千分之一一○應有部分的土地，當時有說地
    下室也包含在內。八十六年之前地下室都沒有規劃沒有劃格子，之後劃的二十八
    號車位就是渠之前放雜物的地方。前開地下室停車場原核准為店鋪及防空避難室
    ，案外人丁○○於八十六年間收購該地下室應有部分三十七分之十四，再申請變
    更為防空避難室兼停車位，依變更後之使用執照顯示，僅設有十六個停車位，詎
    告訴人於八十七年二月間自丁○○取得所有權後，竟私下挪用公共設施，增設為
    三十餘個停車位出售牟利，與使用執照未合。八十六年間戊○○將其地下室建物
    所有權賣予丁○○，而戊○○就該地下室之土地應有部分早已登記為被告名下，
    丁○○於八十六年間才會來找被告，希望將地下室一車位之建物所有權以較便宜
    之價格賣予被告。被告有去工務局查法定的停車位只有十六個，但是伊劃有三十
    七個停車位，被告怕買到不合法的日後有糾紛，所以沒有買。被告就地下室之土
    地所有權有應有部分，只是就地下室建物無所有權，告訴人自取得所有權開始，
    就叫被告不可以將車子停在該位。被告因有地下室之土地所有權有應有部分，因
    此當時不願放棄佔有該停車位，惟於本件偵查中，被告業已不佔有該車位等語。
三、按犯罪事實應依證據認定之，無證據不得推定其犯罪事實。又不能證明被告犯罪
    者，應諭知無罪之判決刑事訴訟法第一百五十四條、第三百零一條第一項分別定
    有明文。又按刑法第三百二十條第二項竊佔罪之成立，係意圖為自己或第三人不
    法之利益，乘人不知，私擅佔據他人不動產為構成要件。次按刑法第三百二十條
    第二項規定之竊佔罪，必須行為人有竊佔之故意，並具備為自己或第三人不法利
    益之意圖，而私擅佔據他人不動產為構成要件。其中所謂竊佔故意係指行為人除
    須認識行為客體係他人所持有之不動產外，尚須具有違反他人之意思，侵害他人
    持有，而移轉於自己或第三人持有之意思為必要，若行為人將他人之不動產，誤
    信為自己有權占有，即欠缺故意，縱其結果不免有民事上之侵權責任，亦不成立
    竊佔罪。
四、經查：
    (一)坐落於台北市○○區○○段四小段一六八號土地，為被告之妻李麗梅等共有人
      所共有，其應有部分為七千分之一一○，有土地登記簿謄本影本一份在卷可按
      ，地下室建物停車場於八十八年七月十五日當時，為白淑瑋等共有人所共有，
      除丙○○占三十七分之十三外，其餘共有人各為三十七分之一，而地下室停車
      場之土地是以七千分之二十六的土地持分為一個位置，共有二十五個應有部分
      為七千分之二十六的共有人，有被告提出之土地登記謄本一份附卷足稽。七千
      分之二六乘以二十五等於七千分之六五○，加上施並志的部分七千分之三一四
      （該案外人有十二個停車位，是由丙○○出售而取得），加上李麗梅的七千分
      之三十六，等於七千分之一千，此足以證明就地下室建物所佔有之土地有被告
      妻子之應有部分，只是被告及其妻沒有地下室建物所有權（該土地上之住宅是
      地上六樓，地下一樓，共七層樓之建物，每一層樓土地應有部分都是七千分之
      一千）。參以被告所提出前開台北市○○區○○段四小段一六八號土地重測前
      ，即士林區○○段後港墘小段四一五地號之土地登記簿謄本，被告之妻李麗梅
      之前前手戊○○於六十七年八月十四日取得該土地應有部分七千分之三六，戊○○之子楊正義於同年三月十四日取得該土地應有部分七千分之七四，同年六
      月十六日，戊○○繼承其子楊正義，取得楊正義前開土地持分，合計為七千分
      之一一○，之後戊○○將該七千分之一一○土地應有部分全部移轉登記為陳錦
      川所有，陳錦川嗣再全部移轉於李麗梅，而地下室建物建號四○六九四號，戊○○於六十七年五月八日取得，嗣於八十六年三月二十一日因買賣移轉登記於
      丁○○，丁○○再於八十七年二月七日出售於丙○○，亦有被告提出之四○六
      九四號建號建物所有權異動索引一份可稽。此外，復有被告提出之丁○○與李
      麗梅之協議書一份，據其內容載明：丁○○優惠李麗梅承購車位，總價優惠為
      新台幣七十萬元，李麗梅可優先選車位，該優惠係為補償李麗梅原有多餘持分
      土地之爭。綜上，則被告辯稱其買受福港街二七一號一樓房屋時，雖未買受地
      下室攤位建物，但土地所有權應有部分之移轉登記超過其一樓房屋應佔有之部
      分，尚包括當時地下室一個攤位之土地應有部分等語，堪以採信。
    (二)前開地下停車場整理以前，地下室是空的，沒有人管理，住戶只要有東西就可
      以自由放置。以前對地下室沒有分管契約，本來大家有持分是要經營超市，但
      是結果並沒有經營。被告在開發停車場以前，就開雜貨店，將東西放置在後來
      的二十八號停車位，該位置在樓梯旁邊。停車場整理好以後，被告又將他的車
      子停在該處，即二十八號位置，該位置原來在樓梯旁邊，整修停車場時，地下
      室設置坡道，該位置剛好就在坡道下面。停車場約在八十六年底整理好，八十
      七年開始丙○○買受。從丙○○取得所有權開始，就叫被告不可以將車子停在
      該位等情，復據證人即前開停車場管理員乙○○到庭證述屬實（見本院九十年
      四月十七日審判筆錄）。是被告在地下室停車場整理之前，其居住使用上開房
      地，迄八十九年間出具切結書表示停止佔用該車位為止，除停車場整理約二、
      三個月期間，事實上無法佔用以外，其一直占有使用上開車位未曾搬離遷讓予
      告訴人，告訴人於本院調查中亦陳稱，伊向丁○○買車位時，被告就佔有前開
      車位（見本院九十年三月二十日訊問筆錄），是告訴人在被告遷讓該車位前，
      始終未曾占有上開車位，已甚明確，從而被告佔有該車位時，該車位尚非告訴
      人或他人所持有之不動產，與竊佔罪之構成要件未合，堪以認定。又被告於佔
      用之始，或係因房東告知對於地下室有應有部分，或係因被告買入一樓建物，
      對於地下室土地有超過其一樓建物應占之應有部分，因而主觀上認為有佔有使
      用地下室之權利，難以認定被告主觀上確有竊佔該車位之故意，亦即不能僅以
      被告有佔用他人地下室車位之事實而推論被告有竊佔之故意。被告縱於告訴人
      告知其無權利佔有該車位，屢次催告被告遷離車子，被告遲未遷讓該車位，因
      其間存有民事糾葛，亦尚無從證明其有竊佔之故意，此外復查無其他積極證據
      ，堪認被告有竊佔犯行，依法應為無罪之諭知。
據上論斷，應依刑事訴訟法第三百零一條第一項前段，判決如主文。
本案經檢察官陳俊宏到庭執行職務
中      華      民      國      九十      年      五      月      一    日
                                  臺灣士林地方法院刑事第二庭
                                          法  官
右正本證明與原本無異。
如不服本判決，應於判決送達後十日內，向本院提出上訴狀。
                                          書記官
中      華      民      國      九十      年      五      月      一    日


司法院資訊處製作；財團法人民間司法改革基金會備份。
